臺灣新北地方法院民事裁定　　　　　110年度消債更字第138號
聲　請　人
即　債務人　林建宏　
代　理　人　陳鴻儀律師
上列當事人因消費者債務清理事件聲請更生，本院裁定如下：
    主  文
一、聲請人林建宏自民國110 年11月17日上午10時起開始更生程
    序。
二、本件得由司法事務官進行更生程序。
    理  由
一、按債務人不能清償債務或有不能清償之虞者，得依本條例所
    定更生或清算程序，清理其債務；債務人無擔保或無優先權
    之本金及利息債務總額未逾新臺幣（下同）1,200 萬元者，
    於法院裁定開始清算程序或宣告破產前，得向法院聲請更生
    ；債務人對於金融機構負債務者，在聲請更生或清算前，應
    向最大債權金融機構請求協商債務清償方案，或向其住、居
    所地之法院或鄉、鎮、市、區調解委員會聲請債務清理之調
    解；法院開始更生程序之裁定，應載明其年、月、日、時，
    並即時發生效力；法院裁定開始更生或清算程序後，得命司
    法事務官進行更生或清算程序，必要時，得選任律師、會計
    師或其他適當之自然人或法人一人為監督人或管理人，消費
    者債務清理條例（下稱消債條例）第3 條、第42條第1 項、
    第151 條第1 項、第45條第1 項、第16條第1 項分別定有明
    文。
二、本件聲請人主張略以：聲請人前於民國92、93年間與友人投
    資補教業、美髮業及代客操作期貨等項目，嗣因友人經營不
    善等原因，致聲請人無法繳交銀行之貸款而積欠債務共計約
    228 萬2,953 元。又聲請人曾向鈞院聲請與最大債權金融機
    構京城商業銀行股份有限公司（下稱京城銀行）為前置調解
    ，惟因聲請人目前任職於好域股份有限公司，每月薪資約為
    3 萬1,000 元至3 萬5,000 元，另領有年終獎金1.5 個月約
    3 萬8,020 元，然自109 年9 月起遭債權人向法院聲請強制
    執行扣薪每月約1 萬元，年終獎金亦遭扣押3 分之1 ，復於
    扣除聲請人之每月必要生活費用及扶養費合計1 萬8,400 元
    後，餘額無法負擔最大債權金融機構京城銀行所提出之調解
    方案，致未能調解成立。另聲請人除有薪資收入及名下有91
    年間出廠之機車乙輛外，別無其他財產，而聲請人之每月餘
    額約僅有4,000 元，故聲請人無資力清償上開債務，實有不
    能清償之情事。為此，爰依法聲請更生等語。
三、經查：
(一)聲請人前於110 年1 月20日向本院聲請債務清理之前置調解
    ，並由本院以110 年度司消債調字第74號更生調解事件受理
    在案。於調解程序中，經最大債權金融機構京城銀行向本院
    陳報可提供債權本金184 萬0,436 元、分180 期、0%利率、
    第1 至179 期每期清償1 萬0,250 元，第180 期清償5,686
    元之調解方案，惟債務人表示無力負擔，請求逕發給調解不
    成立證明等語，而聲請人亦向本院表示無法就每月還款金額
    達成合意等語。嗣於110 年3 月3 日本院調解期日，京城銀
    行及聲請人均未到庭參與調解，致前置調解不成立等情，有
    聲請人110 年2 月23日民事陳報狀、京城銀行110 年2 月25
    日民事陳報狀、本院110 年3 月3 日調解程序筆錄、110 年
    度司消債調字第74號調解不成立證明書等件附於本院110 年
    度司消債調字第74號卷（下稱調解卷）內可稽，並經本院依
    職權調閱該卷宗查明屬實。是以，本件聲請人所為本件更生
    聲請可否准許，應審究聲請人其現況是否有不能清償債務或
    有不能清償之虞之情事而定。
(二)聲請人主張其積欠債務約228 萬2,953 元，且其名下除有91
    年間出廠之機車乙輛外，別無其他財產等情，業據提出財產
    及收入狀況說明書、債權人清冊、財團法人金融聯合徵信中
    心查詢當事人綜合信用報告回覆書、107 、108 年度綜合所
    得稅各類所得資料清單、全國財產稅總歸戶財產查詢清單、
    行車執照、國泰世華銀行中港分行活期儲蓄存款存摺封面及
    內頁等件影本附於調解卷內為憑，並有聲請人之台中西屯郵
    局郵政存簿儲金簿封面及內頁、國泰世華銀行中港分行活期
    儲蓄存款存摺封面及內頁、玉山銀行南崁分行投資理財帳戶
    存摺封面及內頁、新光銀行新埔分行綜合活期儲蓄存款存摺
    封面及內頁、中國信託銀行林口分行台幣帳戶存摺封面及內
    頁、第一銀行華江分行活期儲蓄存款存摺封面及內頁等件影
    本在卷可考（見本院卷第43-83 頁），是聲請人此部分之主
    張，應堪採信。
(三)又聲請人陳稱其目前任職於好域股份有限公司，每月薪資約
    為3 萬1,000 元至3 萬5,000 元，另聲請人尚領有1.5 個月
    之年終獎金約3 萬8,020 元等語，此有聲請人提出之勞工保
    險被保險人投保資料表、國泰世華銀行中港分行活期儲蓄存
    款存摺封面及內頁等件影本存卷足徵（見本院卷第59-67 頁
    、第129-137 頁），核與聲請人所述大致相符，則依此計算
    ，聲請人平均每月薪資收入約為3 萬3,000 元，復加計聲請
    人領有年終獎金3 萬8,020 元，平均每月約為3,168 元（計
    算式：38,020元÷12月≒3, 168元，元以下四捨五入），合
    計聲請人平均每月收入為3 萬6,168 元（計算式：33,000元
    ＋3,168 元＝36,168元），故堪認聲請人平均每月收入為3
    萬6,168 元。雖聲請人主張其自109 年9 月起遭債權人向法
    院聲請強制執行扣薪每月約1 萬元，且年終獎金亦有遭強制
    執行扣押3 分之1 等語，並提出京城銀行通知書影本乙件附
    於調解卷內為據。惟查，因聲請人遭扣押之薪資，實際上亦
    係用以清償聲請人所負欠之上開債務，故於判斷聲請人之清
    償能力時，自當以其原應領得之薪資作為計算之基準，始屬
    合理，是本院認仍應以每月3 萬6,168 元作為計算聲請人償
    債能力之依據。
(四)另聲請人主張其目前每月必要生活費用及扶養費合計為1 萬
    8,400 元【含膳食費4,200 元、房屋租金分擔額6,000 元（
    房屋租金共11,000元，由聲請人與其女友各負擔6,000 元、
    5,000 元）、手機費1,000 元、水、電費1,700 元、雜支2,
    500 元（含機車維修及加油費用等）、母親扶養費3,000 元
    】等情，並提出房屋租賃契約書、水電費收據、油資電子發
    票、手機費繳費通知及聲請人母親之戶籍謄本、108 、109
    年度綜合所得稅各類所得資料清單、全國財產稅總歸戶財產
    查詢清單影本等件存卷足參（見本院卷第85-91 頁、第101-
    105 頁、第109-121 頁）。然查，聲請人既欲以更生程序清
    理其債務，當盡力清償，而非維持過去之慣常生活，故不得
    由聲請人任意主張其基本生活費用之數額，而欲藉更生之程
    序逃避及減免應清償之債務。關於聲請人母親扶養費3,000
    元之部分，觀諸聲請人之母張玉繡108 、109 年度分別領有
    所得25萬6, 960元、30萬9,970 元，平均每月收入約為2 萬
    3,622 元，且聲請人陳稱其母尚有領取原住民老年津貼3,72
    2 元等語，此有聲請人110 年5 月24日陳報狀可參，故張玉
    繡每月尚有收入2 萬7,344 元；復參以張玉繡名下尚有不動
    產5 筆及車輛乙輛，財產價值合計約92萬8,529 元，足見張
    玉繡應無不能維持生活而有受聲請人扶養之必要。而聲請人
    亦未再提出其他證據釋明張玉繡有何不能維持生活而有受聲
    請人扶養之必要，自難認聲請人此部分之主張為可採，故聲
    請人主張其母親之扶養費用部分，應予剔除。至就聲請人所
    列其餘各項必要生活費用，雖有部分未能提出相關單據釋明
    ，然本院衡諸現今社會經濟消費情形，認其上開所提列之必
    要支出數額，合計並未逾新北市110 年度每人每月最低生活
    費之1.2 倍即1 萬8,720 元，尚稱合理而堪予採信。從而，
    聲請人每月之必要生活費用應以1 萬5,400 元計為合理（計
    算式：膳食費4,200 元＋房屋租金分擔額6,000 元＋手機費
    1,000 元＋水、電費1,700 元＋雜支2,500 元（含機車維修
    及加油費用等）＝15,400元）。
(五)基上，本院審酌聲請人現況之財產、勞力及信用等清償能力
    ，以聲請人目前平均每月收入約3 萬6,168 元，經扣除其每
    月必要生活支出1 萬5,400 元後，僅餘2 萬0,768 元（計算
    式：36,168元－15,400元＝20,768元），而聲請人現積欠債
    務金額約228 萬2,953 元，如以其每月收入扣除必要生活支
    出後之餘額2 萬0,768 元按月清償前開債務，尚須約9.16年
    始能清償完畢（計算式：2,282,953 元÷20,768元÷12月≒
    9.16年），且上開債務倘再加計利息及違約金，其債務金額
    勢將更高、還款年限顯然更長，故堪信以聲請人目前之經濟
    狀況已有不能清償其所負前開債務之虞。從而，聲請人所為
    本件聲請，核符消債條例第3 條所定「不能清償之虞」之要
    件。
四、綜上所述，本件聲請人為一般消費者，並未從事營業活動。
    其有無法清償債務之虞情事，又所負無擔保或無優先權之債
    務，並未逾1,200 萬元，且未經法院裁定開始清算程序或宣
    告破產，復查無消債條例第6 條第3 項、第8 條或第46條各
    款所定駁回更生聲請之事由存在，則聲請人聲請更生，洵屬
    有據，應予准許，並命司法事務官進行本件更生程式，爰裁
    定如主文。
五、至聲請人應於更生程序開始後，由債權人會議可決或由法院
    裁定認可其更生方案後方能實行，倘未能經債權會議可決或
    經法院裁定認可，則依消費者債務清理條例第61條規定，應
    續行清算程序，故本件聲請人仍應提出足以為債權人接受或
    經法院認為公允之更生方案以供採擇，附此敘明。
中    華    民    國   110    年    11    月    17    日
                  民事第一庭  法  官  毛崑山
上為正本係照原本作成。
本件不得抗告。
本裁定已於110年11月17日上午10時公告。
中    華    民    國   110    年    11    月    17    日
                              書記官  童淑敏